【裁判字號】    97,交聲,246
【裁判日期】    971128
【裁判案由】    違反道路交通管理處罰條例聲明異議
【裁判全文】
臺灣新竹地方法院交通事件裁定         97年度交聲字第246號
    原處分機關  交通部公路總局新竹區監理所新竹市監理站
    異  議  人
    即受處分人  甲○○
上列異議人因違反道路交通管理處罰條例案件，對於交通部公路
總局新竹區監理所新竹市監理站97年7月8日所為之竹監新四字第
裁51-E00000000號裁決書聲明異議，本院裁定如下：
    主  文
異議駁回。
    理  由
一、按「汽車駕駛人駕駛汽車肇事致人受傷或死亡者，應即採取
    救護措施及依規定處置，並通知警察機關處理，不得任意移
    動肇事汽車及現場痕跡證據，違反者處新臺幣3,000元以上9
    ,000 元以下罰鍰。但肇事致人受傷案件當事人均同意時，
    應將肇事汽車標繪後，移置不妨礙交通之處所」，道路交通
    管理處罰條例第62條第3項定有明文。
二、原處分意旨略以：本件異議人即受處分人甲○○駕駛車號
    1427-KW自小客車，於民國97年6月10日下午1時50分許，行
    經新竹市○○路50號前，因與乙○○騎乘之車號K7H-072號
    重機車發生碰撞，致乙○○倒地受傷，且未經乙○○同意即
    任意移動肇事汽車之違規行為，為新竹市警察局交通隊第二
    分隊於97年6月10日填掣竹市警交字第E00000000號舉發違反
    道路交通管理事件通知單（下稱舉發單），舉發異議人有違
    反道路交通管理處罰條例第62條第3項之規定，嗣異議人於
    97年6月20日向原處分機關申訴，原處分機關函請原舉發單
    位調查結果，仍認異議人有前開違規行為，原處分機關乃依
    上開規定，裁處異議人罰鍰新臺幣3,000元等語。
三、聲明異議意旨略以：異議人於97年6月10日下午1時50分駕駛
    車號1427-KW自小客車行經新竹市○○路50號前，一時不小
    心雙黃線迴轉，在快車道被乙○○所騎乘之車號K7H-072號
    重機車碰撞，致遭裁決應處新臺幣3000元整之罰鍰。當時對
    方機車是路人好心牽到路旁，本人也經對方同意在4個車輪
    噴漆標線，才將車輛移至不妨礙交通之處所，並不如罰單所
    說的，未經傷者同意任意移動肇事汽車及現場痕跡證據。交
    通事件裁決所所為之處分顯有錯誤，與事實不符，為此狀請
    撤銷原處分。
四、經查：
（一）按道路交通管理處罰條例第62條之立法本旨，係在增進行
      車安全、保護他人權益，以維持社會秩序，蓋道路交通事
      故發生後，有受傷或死亡之情形者，應即時救護或採必要
      之措施，以防損害範圍之擴大，此參司法院大法官釋字第
      284號解釋甚明。是汽車駕駛人駕駛汽車發生交通事故，
      不論其責任之歸屬為何，即有義務留在肇事現場，採取救
      護及依規定處置，並向警察機關報告，不得任意移動肇事
      汽車及現場痕跡證據以保護他人權益，同時釐清肇事責任
      。先予敘明。
（二）本件異議人於97年6月10日下午1時50分許，駕駛車號1427
      -KW自小客車，行經新竹市○○路50號前，不慎與乙○○
      騎乘之車號K7H-072號重機車發生碰撞，致乙○○倒地受
      傷，並將肇事汽車以噴漆標記後移動至路旁等情等情，為
      異議所不否認，並有道路交通事故現場圖1紙、道路交通
      事故調查報告表（一）（二）各1份、新竹市○○○道路
      交通事故談話紀錄表2紙、現場照片1幀、車損照片10幀及
      乙種診斷證明書1紙可資佐證（見本院卷第8頁、第17至21
      頁、第27至31頁、第54頁）。參以證人即受傷之當事人乙
      ○○於本院具結證稱：97年6月10日下午1點50分，有於忠
      孝路50號前發生車禍，我當時是騎乘機車，車禍發生之後
      ，我躺在地上，我意識到旁邊有路人幫我扶起，模模糊糊
      當中有看到異議人的車子往前開，異議人拿噴漆噴他輪胎
      的位置。我當時被機車壓住，路人抬起機車把我扶到路邊
      去，有問我要不要叫警察，我當時說想要等我父母來，我
      就自己打電話通知家人，我當時的意識算是清楚。車禍發
      生之後，異議人有來跟我對話，他先問我傷勢，開始就說
      要我如何賠償他車禍的錢，因為他認為車禍是我的錯，我
      的反應就是告訴他等我家人來再處理。異議人噴漆後將車
      子開到旁邊去，異議人是噴漆完移動車子完之後，有過來
      告訴我說，「我有噴漆、我有作證」，旁邊的人一直問我
      要不要去醫院、叫警察，因為我流很多血。異議人噴漆、
      移動車子完之後我覺得我是被告知，而不是被徵詢同意，
      我沒有點頭表示同意，我一直在看我的傷口，我沒有理異
      議人。而我看到的異議人噴漆的位置，不是發生車禍肇事
      的位置，相差蠻遠的，但我說不出距離等語（見本院卷第
      45至48頁）。是認異議人上開違規事實，堪予認定，至異
      議人辯稱其係經機車騎士同意後，在4個車輪噴漆標線，
      始將車輛移至不妨礙交通之處所乙節，殊難採信。
（三）佐以佐以異議人於警詢時供稱：「我原行駛公道五往馬偕
      醫院方向行駛忠孝路於肇事時地前雙黃線迴轉欲進入對向
      車道（50號）之停車場時，對方在我迴轉時，我有發現對
      方機車約距離我車100公尺左右，我迴轉時橫向約與道路
      45度角時看到對方要撞來了，我立刻煞車，但對方還是撞
      到我車右前車門處，對方倒地受傷，我將車子移向前方停
      在路邊噴漆位置，非撞擊停止位置（我有向前移動約2公
      尺）... 」等語（見本院卷第20頁），可見異議人確已移
      動肇事汽車，應屬無訛。
（四）另異議人聲請傳訊證人田曉彤證明：證人乙○○在車禍後
      拜託異議人不要報警乙節，惟查，此部分核與異議人有無
      違反道路交通管理處罰條例第62條規定無涉，自不予傳喚
      ，併此敘明。
五、綜上所述，異議人確有駕駛車輛肇事致人受傷，未經當事人
    同意，即任意移動肇事汽車等違規行為，從而原處分機關依
    道路交通管理處罰條例第62條第3項之規定，裁處異議人300
    0元罰鍰並無違誤，異議人就此之異議為無理由，應予駁回
    。
六、據上論斷，應依道路交通案件處理辦法第19條，裁定如主文
    。
中    華    民    國    97    年    11    月    28    日
                            交通法庭法    官    黃美文
以上正本證明與原本無異。
如不服本裁定應於送達後5日內向本院提出抗告狀。
中    華    民    國    97    年    11    月    28    日
                                    書 記 官    陳怡芳


司法院資訊處製作；財團法人民間司法改革基金會備份。
